最高法院刑事判決　　　　　　九十四年度台上字第二七一五號
　　上　訴　人　乙○○
　　　　　　　　　　　　119.
　　　　　　　　甲○○
　　　　　　　　　　　　15樓.
上列上訴人等因貪污等罪案件，不服台灣高等法院中華民國九十
三年六月八日第二審判決（九十三年度上訴字第七三六號，起訴
案號：台灣桃園地方法院檢察署八十七年度偵字第一０二二五、
一五二八三號），提起上訴，本院判決如下：
    主  文
原判決關於乙○○、甲○○行賄部分撤銷，發回台灣高等法院。
其他上訴駁回。
    理  由
一、發回部分（即乙○○、甲○○行賄部分）：
本件原判決認定上訴人乙○○與古榮銓（已判刑確定）前曾於民
國七十二年間在高雄市合夥經營電動玩具事業，後因高雄市政府
收回許可證而結束三個月之合夥關係。八十一年八月間，古榮銓
與其配偶李翠華（已判刑確定）原欲在桃園縣中壢市○○○街經
營咖啡廳，因資金短絀，經尋求乙○○借款新台幣（下同）六十
萬元，乙○○除要求古榮銓須簽發同額本票及提供不動產所有權
狀供其留質，以為債權之擔保始允借貸外，並遊說古榮銓夫婦合
夥經營賭博性電動玩具業，表示該行業利潤可觀，短期內即可回
收成本等語，因有前次合作關係，雙方一拍即合，遂商定在桃園
縣中壢市○○路七十四號，設立「日富」賭博性電動玩具店（以
下簡稱電玩店），並分別由李翠華及鍾少正（乙○○之子，經判
決免訴確定）為現場負責人，李翠華並為會計，負責該電玩店日
常收支之記帳事務。八十一年八月中旬，乙○○為使其日後所經
營之賭博性電玩店不致遭警查獲，為求向警方打點行賄，經由古
榮銓介紹，認識時任中國時報記者之范清宏（已死亡，經判決不
受理確定）及台灣時報記者即上訴人甲○○等二人，乙○○、古
榮銓、李翠華、鍾少正、范清宏、甲○○遂共同基於對依據法令
從事公務之人員，關於違背職務行為交付賄賂之概括犯意聯絡，
先後在桃園縣中壢市書香門第咖啡店、大溪地咖啡廳、大仁四街
古榮銓住處等地點，多次會商行賄之對象及金額後，由甲○○於
八十一年九月間「日富」電玩店開幕後不久之某日，邀約依據法
令從事公務之管區警員即桃園縣警察局中壢分局中壢派出所警員
蔡永山（另案審理中），至桃園縣中壢市○○路海角餐廳與乙○
○、古榮銓、李翠華、范清宏等人餐，席間蔡永山期約須按月
給予一萬一千元。嗣由李翠華或獨自或與鍾少正依約，於八十一
年九月、十月、十一月，連續在「日富」電玩店附近交付蔡永山
賄款三次，每次各一萬一千元，共三萬三千元作為包庇賭博犯行
之對價，蔡永山竟違背職務，基於概括之犯意連續收受該賄款，
並於該期間若得知警察機關有查緝賭博性電玩行動時，即適時通
知甲○○轉知古榮銓、李翠華、鍾少正等人而包庇「日富」電動
玩具店之經營。乙○○原允諾甲○○、范清宏取得電玩店之乾股
充當酬勞，惟屢以電玩店無盈餘而未給予分紅，經甲○○、范清
宏異議，嗣改為每月支付二人共五萬元之「車馬費」，乙○○並
依約給付八十一年十一月、十二月之「車馬費」十萬元，及於八
十二年二月間給付公關費二萬元。八十二年一月九日，「日富」
電玩店雖經甲○○通知而事先知悉警方之查緝行動預先關門停止
營業，但仍為桃園縣警察局中壢分局警備隊查獲。八十二年一月
間乙○○等人即將右揭賭博電玩店移往桃園縣中壢市○○路五十
二號地下室繼續經營，並更名為「積架」電動玩具店。甲○○復
基於同一概括犯意，介紹管區警員即同一分局中壢派出所警員鍾
欽源（另案審理中）予乙○○等人認識，並由李翠華及乙○○於
八十二年二月間某日，在「積架電玩店」附近交付一萬一千元予
鍾欽源作為包庇賭博犯行之對價，鍾欽源竟違背職務，收受該賄
賂，而包庇「積架」賭博性電玩店經營。嗣鍾欽源以上級機關查
緝賭博性電玩業嚴格，要求「積架」電玩店須讓其查獲一次，始
能繼續經營，乙○○應允之，並預將店內較新機種電動玩具約六
、七十台搬離，另購買舊機型金樸克二十一台置於店內以供查緝
，並由古榮銓以十萬元代價委請唐修省充當人頭，且即關門停止
營業。八十二年二月二十七日二十時許，鍾欽源率隊前往「積架
」電玩店查察，除查獲上開金樸克二十一台外，並查獲唐修省等
情。因而撤銷第一審關於乙○○、甲○○行賄部分之判決，改判
仍論處乙○○、甲○○共同連續非依據法令從事公務之人員，亦
非受公務機關委託承辦公務之人，對於依據法令從事公務之人員
，關於違背職務之行為，交付賄賂（乙○○累犯）罪刑，固非無
見。
惟查：(一)、對於依據法令從事公務之人員，關於違背職務之行為
，行求、期約或交付賄賂或其他不正利益者，在偵查或審判中自
白者，減輕其刑，上訴人等行為時貪污治罪條例第十條第三項後
段規定甚明。該項規定於九十二年二月六日修正後改列第十一條
第三項：「在偵查或審判中自白者，減輕或免除其刑」。甲○○
於原審具狀稱其於原審準備程序時已就前開被訴行賄犯行，坦承
不諱，足見確有悔意等語（原審卷第一二二、一二三頁）。究竟
其於原審訊問時有無自白行賄，何以原審九十三年四月一日及五
月六日之準備程序筆錄無此記載，此攸關有無前開減輕或免除其
刑規定適用之事項，原審未詳加調查論述，尚嫌速斷，並有理由
不備之違誤。(二)、有罪判決書之事實一欄，為判斷其適用法令當
否之準據，法院應將依職權認定與論罪科刑有關之事實，翔實記
載，然後於理由內逐一說明其憑以認定之證據，並使事實認定與
理由說明，互相適合，方為合法。倘若事實認定與理由說明，不
相一致，或事實或理由之記載，前後齟齬，按諸刑事訴訟法第三
百七十九條第十四款後段規定，均屬判決理由矛盾之當然違背法
令。原判決事實二、認定記載：由李翠華或獨自或與鍾少正依約
，於八十一年九月、十月、十一月，連續在「日富」電玩店附近
交付蔡永山賄款三次，每次各一萬一千元，共三萬三千元作為包
庇賭博犯行之對價。甲○○又基於同一概括犯意，介紹管區警員
即同一分局中壢派出所警員鍾欽源予乙○○等人認識，並由李翠
華及乙○○於八十二年二月間某日，在「積架電玩店」附近交付
一萬一千元予鍾欽源作為包庇賭博犯行之對價，鍾欽源竟違背職
務，收受該賄賂，而包庇「積架」賭博性電玩店經營等情。並未
認定甲○○與范清宏有轉交賄款予蔡永山、鍾欽源之情事，核與
理由柒、之一謂甲○○與已死亡之范清宏確實有轉交賄款予當時
中壢派出所警員蔡永山、鍾欽源二人云云之說明，不相適合，難
謂無理由矛盾之可議。上訴人等上訴意旨指摘原判決關於此部分
不當，非無理由，應認原判決關於上訴人等行賄部分，有撤銷發
回更審之原因。
二、駁回部分（即乙○○犯強制罪及甲○○犯詐欺取財罪部分）
：
按刑事訴訟法第三百七十六條所列各罪之案件，經第二審判決者
，不得上訴於第三審法院，法有明文。原判決論處乙○○共同以
強暴、脅迫使人行無義務之事（累犯），及論處甲○○共同連續
意圖為自己不法之所有，以詐術使人將本人之物交付等罪刑部分
，分屬刑事訴訟法第三百七十六條第一款、第四款之案件，依上
開說明，既經第二審判決，自不得上訴於第三審法院，上訴人等
猶分別對之一併提起上訴，顯為法所不許，應予駁回。
據上論結，應依刑事訴訟法第三百九十七條、第四百零一條、第
三百九十五條前段，判決如主文。
中　　華　　民　　國　九十四　年　　五　　月　二十五　日
                      最高法院刑事第十庭
                          審判長法官  賴　忠　星
                                法官  王　居　財
                                法官  林　開　任
                                法官  林　立　華
                                法官  陳　世　雄
      本件正本證明與原本無異
                                      書  記  官
中　　華　　民　　國　九十四　年　　六　　月　　十　　日
                                                      v
